臺灣臺東地方法院刑事判決　　　　　　　　　　　　　九十二年度重訴字第一三號
　　公　訴　人　臺灣臺東地方法院檢察署檢察官
　　被　　　告　乙○○
　　指定辯護人　本院公設辯護人　甲○○
右列被告因殺人等案件，經檢察官提起公訴（九十二年度偵字第一九七二號），本院
判決如左：
    主  文
乙○○殺人，處無期徒刑，褫奪公權終身。扣案之尖刀壹把、紅色尼龍繩壹條及白色
飼料袋壹只沒收。
    事  實
一、乙○○與其女友張黃金梅之媳婦衣梅莎素來不睦，於民國九十二年八月二十一日
    上午七時許，穿藍色長袖襯衫，著灰色西裝褲、藍色運動鞋，騎乘車牌ＰＶＬ─
    三一一號重型機車，至臺東縣臺東市○○里○鄰○○街六十一巷三十三弄十五號
    張黃金梅住處，探視張黃金梅之孫女即衣梅莎之女張席娜（乳名喚小寶貝），入
    屋後呼喊張席娜乳名，惟未見應答，乙○○乃續往內行，但見衣梅莎立於上樓樓
    梯前，阻其去路，因而與之發生口角，詎因口角中衣梅莎以手拉扯其頭髮，乙○
    ○遂萌生殺人之犯意，明知腹部、背部、胸部為人體之重要部位，遍佈血管、氣
    管及心肺等維繫生命之重要器官，竟以左手拉住衣梅莎頭髮，右手自腰際間取出
    其所有平日隨身攜帶、供割取撿拾之高麗菜葉用之尖刀一把（刀刃長十五公分，
    握柄長九公分），在客廳及通往廚房之通道等處，持以朝衣梅莎腹部、背部、胸
    部等處猛刺約十刀（起訴書誤為十數刀），致衣梅莎因左肺等處刀刺傷併大出血
    ，導致出血性休克當場死亡。乙○○發覺衣梅莎已倒臥在地毫無動靜，料其已死
    亡，為免被人發現衣梅莎已遭其殺害一事，另基於遺棄屍體之犯意，從上開機車
    坐墊內取出其所有，平日用來裝捆其所撿取高麗菜之白色飼料袋一只及紅色尼龍
    繩一條，將衣梅莎之屍體裝入飼料袋中，以尼龍繩綁住袋口，又恐屍血滲出，復
    拿取客廳之黑色塑膠袋一只、電源線一條，包覆並綑綁上開白色飼料袋，再將包
    裹後之屍體放在上開機車腳踏板，並將染有血跡之藍色長袖襯衫脫下置於上開機
    車坐墊內，穿上掛於該處客廳之黃色輕便雨衣，正擬將屍體運至臺東市○○道路
    之圾垃場遺棄之際，適張黃金梅自外歸來，見有異狀而查覺上情，而在乙○○殺
    人之際已遭驚醒之衣梅莎之夫丙○○亦已通知警方趕到現場，乙○○見狀遂丟下
    機車從後門逃跑，而致遺棄屍體未得逞。嗣於同日上午十一時十五分許，乙○○
    在臺東市豐榮里附近為警查獲，並扣得上開尖刀一把、灰色西裝褲一條、藍色長
    袖襯衫、黃色輕便雨衣各一件、藍色運動鞋一雙、白色飼料袋、黑色塑膠袋各一
    只及紅色尼龍繩、電源線各一條等物。
二、案經臺東縣警察局臺東分局報請臺灣臺東地方法院檢察署檢察官偵查起訴。
    理  由
一、訊據被告乙○○對於右揭犯罪事實坦承不諱，核與證人丙○○、張黃金梅於警、
    偵訊時證述之情節相符，並有警方查獲被告時，扣得之尖刀一把、染有血跡之灰
    色西裝褲一條，此外，並有在被告住處查獲其行兇後所著之黃色輕便雨衣一件、
    藍色運動鞋一雙，在案發現場扣得被告行兇時所著之藍色長袖襯衫一件、白色飼
    料袋、黑色塑膠袋各一只及紅色尼龍繩、電源線各一條等物可供佐證，復有現場
    照片、現場圖、現場狀況紀錄表等附卷可稽，而命案現場，經檢察官命臺東縣警
    察局刑警隊鑑識組採證結果，在客廳通往廚房通道之小馬桶上沾有中速度血跡噴
    濺痕，應為被害人遭被告持刀刺傷左腰，而樓梯之轉角低處有中速度血跡噴濺痕
    ，血跡噴濺方向由下往上，可見被害人被壓制於地上頭朝下遭刺傷，造成大量出
    血，而被害人亦有抵抗，故在地上產生三處血跡灘及地上、牆壁遺留多處血跡擦
    抹痕暨被告亦受有割傷等情，有採證照片、刑案現場勘查報告資料、刑事案件採
    證送驗紀錄表等可憑，顯見被害人當時傷口之深、出血之多。又被害人屍體經臺
    灣臺東地方法院檢察署檢察官會同法醫師解剖時所見及送驗結果，確係遭尖刀刺
    切、劃創，全身大小刀傷計十四處及五處挫傷，除一些瘀傷及左手抵抗刀傷之外
    ，另有四處切或劃創及六處切傷，其中四處刺創進入體腔，深入腹腔者兩處，並
    導致腹內出血，致命傷則為從背部刺入胸腔之兩刀，貫穿左肺下葉，導致大出血
    ，最後因多重銳器創造成出血性休克而死亡，依剌創估計，刀刃寬二‧五公分，
    刀刃至少長十公分等情，有勘驗筆錄、驗斷書、相驗屍體證明書、解剖報告書及
    相驗、解剖照片在卷可稽，並有法務部法醫研究所九十二年十月二十一日法醫理
    字第○九二○○○三三七一函附之（九二）法醫所醫鑑字第一三二六號鑑定書在
    卷可憑。另經警採集現場血跡、被告所著衣物血跡等及被害人血液，送內政部警
    政署刑事警察局鑑驗結果，被告所穿藍色運動鞋左右鞋面及鞋沿處、黃色輕便雨
    衣前頸及右袖腋下、藍色長袖襯衫左口袋及右胸前、行兇用尖刀刀刃與刀柄之細
    縫處之血跡斑，及被告機車腳踏板上之黑色塑膠袋、白色飼料袋、綑綁白色飼料
    袋之紅色尼龍繩之血跡斑，所驗得之ＤＮＡ與被害人之ＤＮＡ─ＳＴＲ型別皆相
    符合，亦有該局九十二年十月二十日刑醫字第○九二○一六五○四三號鑑驗書在
    卷可憑，復扣案之尖刀長度與法醫師依被害人受剌創傷口估計之兇刀符合，有上
    開法醫研究所鑑定書及臺東縣警察局命案現場勘察報告在卷可參，足證被告自白
    之持刀刺創被害人致死經過與事實相符，而腹部、背部、胸部為人體之重要部位
    ，遍佈血管、氣管及心肺等維繫生命之重要器官，乃眾所皆知之常識，被告持尖
    刀朝該等部位刺創，其欲致被害人於死之意圖甚明。本件事證明確，被告犯行洵
    堪認定，應予依法論科。
二、核被告殺害衣梅莎致死之行為，係犯刑法第二百七十一條第一項之殺人罪；另被
    告於殺死衣梅莎後，已著手將屍體裝袋綑綁，並放置在機車踏板上，擬運往圾垃
    場丟棄，惟在未及運離現場即見警到達遂丟車逃逸而未得逞，核其所為係犯同法
    第二百四十七條第三項、第一項之遺棄屍體未遂罪，應按既遂犯之刑減輕之。被
    告所犯上開二罪間有方法結果之牽連關係，應從一重論以殺人罪。爰審酌被告曾
    有偽造有價證券、殺人未遂等前科，前經法院判處應執行無期徒刑，現仍假釋中
    ，素行不佳，僅因與被害人相處不睦，在與被害人發生口角摩擦及輕微肢體衝突
    後，即萌殺意，刺殺被害人身體多處，且下手之重，其中四處刺創皆深入體腔，
    非致被害人斃命不可，手段兇殘，惡性至極，雖其犯罪後已坦承犯行，但對社會
    已造成高度危害等一切情狀，量處如主文所示之刑，並依法宣告褫奪公權終身。
三、扣案之之尖刀一把、紅色尼龍繩一條及白色飼料袋一只，均為被告所有供犯罪所
    用之物，業據其供承在卷，應依法沒收。至扣案之黃色雨衣一件、黑色塑膠袋一
    只及電源線一條均非被告所有，藍色長袖襯衫一件、灰色西裝褲一條、藍色運動
    鞋一雙，雖為被告所有，然係其平日穿著之衣物，並非以之供其犯罪所用之物，
    並不符合刑法沒收之要件，爰均不予宣告沒收，併此敘明。
據上論斷，應依刑事訴訟法第二百九十九條第一項前段，刑法第二百七十一條第一項
、第二百四十七條第三項、第一項、第五十五條、第二十六條前段、第三十七條第一
項、第三十八條第一項第二款，判決如主文。
本案經檢察官丁○○到庭執行職務。
中      華      民      國    九十三    年      一      月    二十九    日
                              臺灣臺東地方法院刑事第三庭
                                  審判長法  官  楊力進
                                        法  官  柯姿佐
                                        法  官  范乃中
右正本證明與原本無異。
本件依職權送上訴。
如對本判決不服，應於送達後十日內，向本院提出上訴狀。（應抄附繕本）告訴人或
被害人如對於本判決不服者，應具備理由請求檢察官上訴，其上訴期間之計算係以檢
察官收受判決正本之日期為準。
                                        書記官  陳俊德
中      華      民      國    九十三    年      一      月     二十九   日
附記
中華民國刑法第二百七十一條第一項
 (普通殺人罪)
殺人者，處死刑、無期徒刑或十年以上有期徒刑。
中華民國刑法第二百四十七條第三項、第一項
 (侵害屍體罪、侵害遺骨遺髮殮物遺灰罪)
損壞、遺棄、污辱或盜取屍體者，處六月以上五年以下有期徒刑。
前二項之未遂犯罰之。
中華民國刑法第三十七條第一項
 (褫奪公權之宣告)
宣告死刑或無期徒刑者，宣告褫奪公權終身。
中華民國刑法第三十八條第一項第二款
 (沒收物)
左列之物沒收之：
二  供犯罪所用或犯罪預備之物。
